【裁判字號】    98,交聲,3391
【裁判日期】    990121
【裁判案由】    違反道路交通管理處罰條例聲明異議
【裁判全文】
臺灣桃園地方法院交通事件裁定        98年度交聲字第3391號
原處分機關  交通部公路總局新竹區監理所桃園監理站
異  議  人
即受處分人  甲○○
上列異議人即受處分人因違反道路交通管理處罰條例案件，對於
交通部公路總局新竹區監理所中華民國97年12月14日所為之處分
（原處分案號：桃監裁罰字第裁52-G8H035864號）聲明異議，本
院裁定如下：
    主  文
異議駁回。
    理  由
一、原處分意旨略以：本件異議人即受處分人甲○○（下稱異議
    人）於民國97年2 月12日15時35分，駕駛車牌號碼1983-EG
    號自用小客車，行經台中市○○○路與永春東路口，為臺中
    市警察局交通隊直屬第一分隊員警舉發「闖紅燈」，並填製
    中市警交字第G8H035864 號舉發違反道路交通管理事件通知
    單，嗣未遵期到案，原處分機關遂於97年12月14日以桃監裁
    罰字第裁52-G8H035864號裁決書，依照道路交通管理處罰條
    例第53條第1 項之規定，裁處異議人罰鍰新臺幣5,400 元，
    並記違規點數3 點等語。
二、聲明異議意旨略以：異議人固不否認於上揭時地確有違規之
    事實，惟伊已將戶籍地之房屋出租予他人，並提出房屋租賃
    契約書可資證明，伊未居住於戶籍地，故未收到舉發通知單
    及裁決書云云，爰依法聲明異議。
三、經查：
    按送達，除法規另有規定外，由行政機關依職權為之；送達
    由行政機關自行或交由郵政機關送達。其交郵政機關送達者
    ，以郵務人員為送達人。前項郵政機關之送達準用依民事訴
    訟法施行法第3 條訂定之郵政機關送達訴訟文書實施辦法，
    行政程序法第67條及第68條分別定有明文。而依郵務機關送
    達訴訟文書實施辦法第7 條規定：依機關、學校、工廠、商
    場、事務所、營業所或其他公私團體、機構之員工或居住人
    ，或公寓大廈之居住人為應受送達人時，郵務機構送達人得
    將訴訟文書付與送達處所內接收郵件人員。前項接收郵件人
    員，視為民事訴訟法第137 條規定之同居人或受僱人。而受
    公寓大廈管理委員會僱用之管理員，其所服勞務包括為公寓
    大廈住戶接收文件，性質上應屬全體住戶之受僱人（最高法
    院93年度台上字第2251號判決意旨參照）。查原處分機關將
    本件裁決書送交郵務機關以掛號方式，於97年12月23日投遞
    至異議人當時之戶籍地即桃園縣蘆竹鄉○○街101 號10樓之
    3 ，由異議人住所之管理員接收本件裁決書，以為送達，此
    有「星池社區管理中心」及管理員簽名各1 枚存於桃園監理
    站送達證書上可稽，而異議人之戶籍地係設於上址一節，有
    臺灣桃園地方法院戶籍資料查詢申請表、法務部戶役政連結
    作業系統附卷可稽，足資認定本件裁決書業已由異議人住所
    之管理員收受，是原處分機關既係依上開法定程序送達，自
    已發生合法送達之效力，不因異議人實際上有無收受而有所
    異，故異議人上開所辯，尚非有據。
四、次按受處分人不服公路主管機關或警察機關所為之處罰者，
    得於接到裁決書之翌日起20內，向管轄地方法院聲明異議，
    道路交通管理處罰條例第8 條第1 項、第87條第1 項分別定
    有明文。復按依道路交通管理處罰條例第87條規定向管轄法
    院聲明異議之期間，自裁決送達之翌日起算，並得依法扣除
    在途期間及聲請回復原狀；且交通法庭認聲明異議不合法律
    上之程式或其異議權已經喪失者，應以裁定駁回之，但其不
    合法律上之程式可補正者，應先定期命為補正，逾期不補正
    者，即予駁回，此亦為道路交通案件處理辦法第12條、第18
    條所明定。上開裁決書於97年12月14日開立後，即於97年12
    月23日送達異議人戶籍地，業經本院認定如前，再異議人係
    實際居住於桃園縣蘆竹鄉，而依司法院所發布之「法院訴訟
    當事人在途期間標準」第4 條第1 款第2 目及第2 條第1 款
    之規定，須扣除在途期間1 日，故異議人如欲聲明異議，應
    於接到裁決書之翌日起20日加計1 日在途期間內，即於98年
    1 月13日以前提出；惟異議人遲至98年11月10日始向本院提
    出聲明異議狀，則異議人之聲明異議顯已逾上開20日之法定
    不變期間。是以，本件聲明異議既不合上開法定程式，且無
    從補正，參諸前揭規定及說明，本院自應依法駁回其異議。
五、按行政程序法第74條規定「送達，不能依前2 條規定為之者
    ，得將文書寄存送達地之地方自治或警察機關，並作送達通
    知書兩份，一份黏貼於應受送達人住居所、事務所、營業所
    或其就業處所門首，另一份交由鄰居轉交或置於該送達處所
    信箱或其他適當位置，以為送達。」、「前項情形，由郵政
    機關為送達者，得將文書寄存於送達地之郵政機關。」、「
    寄存機關自收受寄存文書之日起，應保存三個月。」查異議
    人之戶籍住址設於桃園縣蘆竹鄉○○街101 號10樓之3 ，於
    98年8 月18日始遷入臺北縣中和市○○里○○街130 之1 號
    4 樓，有臺灣桃園地方法院戶籍資料查詢申請表、法務部戶
    役政連結作業系統附卷可稽，本件警方之違規舉發單係於97
    年4 月14日以郵政送達之寄存方式合法送達於異議人之戶籍
    址，並有製作送達通知書二份，其中一份粘貼於異議人戶籍
    地之門首，另一份則置於異議人戶籍地之信箱，警方之違規
    舉發單並寄存於光明郵局保管，有臺中市警察局交通隊送達
    證書1 紙附卷可憑，是警方之違規舉發單早已合法送達於異
    議人，原處分機關據而依道路交通管理處罰條例第53條第1
    項、違反道路交通管理事件統一裁罰基準表（即逾越應到案
    期限60日以上而經逕行裁決處罰者）之規定裁處其罰鍰5,40
    0 元，並依同條例第63條第1 項之規定記違規點數3 點，並
    無不合，併此敘明。
六、爰依道路交通管理處罰條例第87條第2 項、道路交通案件處
    理辦法第18條規定，裁定如主文。
中    華    民    國    99    年    1     月    21    日
                      臺灣桃園地方法院交通法庭
                            法  官  柯姿佐
以上正本證明與原本無異。
如不服本裁定，應於送達後五日內，向本院提出抗告狀。
                            書記官  王明玉
中    華    民    國    99    年    1     月    21    日

司法院資訊處製作；財團法人民間司法改革基金會備份。
